臺灣高等法院刑事判決　　　　　　　　94年度交上訴字第29號
上　訴　人　臺灣臺北地方法院檢察署檢察官
被　　　告　甲○○
上列上訴人因被告公共危險等案件，不服臺灣臺北地方法院92年
度交訴字第132號，中華民國94年1月13日第一審判決（起訴案號
：臺灣臺北地方法院檢察署92年度偵字第18938號），提起上訴
，本院判決如下：
    主  文
上訴駁回。
    事  實
一、甲○○曾因竊盜案件，經原審於民國86年2 月3 日以85年度
    易字第6735號刑事判決判處有期徒刑九月確定，於91年10月
    15日執行完畢，仍不知警惕、悔改，明知自己未曾考領小客
    車駕駛執照，竟委託案外人郭勳賢向李志華經營之忠泰轎車
    出租行承租車號2T-3221 號自小客車供自己駕駛使用，租期
    自92年1 月14日起至同年月26日止。嗣甲○○於92年1 月21
    日零時55分許，駕駛上開自用小客車沿臺北市○○區○○路
    由南向北方向行駛，於行經興隆路口時，本應注意車前狀況
    ，並保持適當間距，而當時天候晴、夜間有照明、路面乾燥
    、無缺陷、無障礙物、視距良好，亦無不能注意之情事，竟
    以時速超過60公里之車速行駛，以致疏未注意，不慎追撞前
    方乙○○所騎乘、停在該路口機車待轉區等待交通號誌之車
    牌號碼CCW-522 號重型機車，致乙○○所有機車擦撞地面，
    向左前方滑行4 ‧4 公尺後人、車倒地，而受有頭部挫傷及
    雙手、雙腳之擦傷等傷害。甲○○於肇事致乙○○受傷後，
    未曾下車對乙○○實施救護或報警處理，旋即基於逃逸犯意
    加速駛離，嗣經亦在路口等候交通號誌、當時停於乙○○右
    後方之機車停等區之騎士楊秉正，記下甲○○駕駛之上開自
    用小客車車牌號碼後，始為警循線查獲。
二、案經乙○○訴由臺北市政府警察局文山第二分局報告臺灣臺
    北地方法院檢察署檢察官偵查起訴。
    理  由
一、被告甲○○於原審固坦承前揭時間確曾駕駛系爭自用小客車
    ，惟矢口否認有過失傷害與肇事逃逸之犯行，辯稱：他不確
    定當日是否有駕車行經該地，最有可能之情況是在他駕車轉
    彎時，與告訴人乙○○之機車發生擦撞，他才會不知情，以
    致未下車查看即行離去云云。經查：
  (一)右揭事實，業據告訴人於原審審理時指述綦詳（見原審卷第
    109 至110 頁）。而本件事故肇事者於事發後逃離現場，係
    由目擊者即證人楊秉正記下車號提供予到場處理事故之警員
    ，嗣後方循線查獲等情，業據證人即目擊者楊秉正（見原審
    卷第106 至108 頁）、證人即事故處理警員陳政聖到庭證述
    明確在卷（見原審卷第119 至124 頁）。證人楊秉正非但於
    事發當日提供警方肇事車輛車號，並於警詢及原審審理中均
    明確證述肇事車輛之顏色、廠牌及該車行車路線等節（見偵
    查卷第32頁、原審卷第106 頁），且於原審審理時明確表示
    ：「（問：當時肇事車速？）（答：絕對超過60吧，至於正
    確時速我沒有辦法知道。）（問：請具體說明車如何撞倒機
    車？）（答：當時是在紅燈，機車在等紅燈，我聽到後面有
    車高速行駛，我因為靠右邊，所以經過我時沒有撞到我，但
    經過我時撞到停在機車待轉區的機車，然後就直接右轉跑掉
    了。）（問：該轎車撞到機車有無什麼聲音？）（答：撞到
    後機車車體受損，撞了以後就倒了，撞擊聲算蠻大的。）（
    問：該車行駛時有無聽到大聲的音樂聲？）（答：沒有。）
    」（見原審卷第106頁背面），而證人陳政聖亦證稱：「（
    問：摩托車被撞的情形？）（答：明顯的後車尾被撞，倒在
    路口。）（問；現場地面有何可疑事證？）（答：有機車的
    刮地痕4‧4公尺。）（問：依你對現場的研判，你認為摩托
    車是如何被撞？）（答：被人家從後面撞擊，我印象中機車
    的大牌有掉落。）」（見原審卷第121頁），核與告訴人指
    述之情節相符。而該車係由被告委託案外人郭勳賢向李志華
    經營之忠泰轎車出租行承租，租期自92年1月14日起至同年
    月26日止，在此租賃期間均由被告駕車使用，該車係由被告
    於92年1月26日交還與李志華，被告交還該車時，該車車頭
    與右側部分均有修理之跡象等情，復經證人郭勳賢、李志華
    於警詢時證述明確（見偵查卷第5、8頁），且有汽車租賃契
    約書一紙在卷可稽（見偵查卷第22頁），並為被告所不爭執
    ，顯見被告承租駕駛該小客車期間，前車頭曾與他物發生撞
    擊致受損而送修。又告訴人因本件交通事故受有頭部之傷害
    ，亦有臺北市立萬芳醫院開立之乙種診斷證明書一紙附卷可
    憑（見偵查卷第60頁）。另本件事故發生當時天候晴、夜間
    有照明、路面乾燥、無缺陷、無障礙物、視距良好，告訴人
    所有機車因被人自後追撞，不僅車牌掉落，後車尾損壞，且
    造成地面4‧4公尺之刮地痕，亦經臺北市政府警察局交通警
    察大隊93年2月19日北市警交大四字第09361001400號函檢附
    道路交通事故現場圖、道路交通事故補充資料表、交通事故
    談話紀錄表、道路交通事故調查報告表及現場照片在卷可稽
    （見原審卷第25至37頁），顯見當時系爭路段並無不能注意
    之情事，告訴人所有機車卻遭人自後嚴重追撞後車尾，造成
    車牌掉落、地面留有4‧4公尺長之刮地痕。綜此，應認告訴
    人所以受有頭部之傷害，係因被告駕車未注意車前狀況，並
    保持適當之間距，致撞擊當時正於系爭路口機車待轉區等候
    綠燈之告訴人所有機車後車尾所致；而被告所駕自用小客車
    既係前車頭撞擊告訴人所有機車，致機車滑行而造成地面4
    ‧4公尺之刮地痕，顯見被告對於駕車肇事之情節應有所知
    悉，卻未下車察看或報警處理即行逃逸。
  (二)被告雖辯稱應係他駕車轉彎時，與告訴人之機車發生擦撞，
    他才會不知情，以致未下車查看即行離去；而他所以將該小
    客車送修，係因在承租期間之某日駕車行經新店高中附近時
    ，不小心擦撞到路邊之護欄云云。惟查，被告於原審審理時
    ，自白在新店高中擦撞到之小客車部位，係車子之右邊，亦
    即副駕駛座至加油孔附近（見原審卷第108 頁背面），即與
    前述證人李志華證述除右側外，修理部位還包括車頭之證詞
    尚有不符，因此即便被告之自白可採，顯見被告駕車期間除
    新店高中之擦撞外，應還發生其他之追撞事故，才造成前車
    頭受損之情形。又告訴人係遭人自後追撞，不僅車牌掉落，
    且造成地面4 ‧4 公尺之刮地痕，顯見撞擊之力道甚大，而
    證人楊秉正亦證稱當時撞擊之聲音很大，被告所駕自小客車
    復未有很大之音樂聲，則在此當面自後追撞前車、撞擊聲音
    很大，且係夜深人靜之情況下，被告實難諉稱係轉彎之時發
    生擦撞而不知情。是被告上開所辯，尚非可採。
  (三)綜上所述，被告以上開情詞置辯，無非係事後卸責之詞，不
    足採信。本件事證明確，被告犯行堪以認定，應予依法論科
    。
二、按刑法第185 條之4 之肇事致人死傷逃逸罪，係以處罰肇事
    後逃逸之駕駛人為目的，俾促使駕駛人於肇事後能對被害人
    即時救護，以減少死傷，是該罪之成立祇以行為人有駕駛動
    力交通工具肇事，致人死傷而逃逸之事實為已足，至行為人
    之肇事有否過失，則非所問，迭據最高法院闡釋甚明。本件
    被告對於駕車肇事之情節應有所知悉，已如前述，被告卻未
    下車察看或報警處理，旋即快速駕車轉彎駛離現場，被告意
    圖逃逸、規避責任之心態昭然若揭，被告有肇事逃逸之舉，
    亦堪認定。核被告所為，係犯刑法第284 條第1 項前段之過
    失傷害罪與第185 條之4 之駕駛動力交通工具肇事致人受傷
    逃逸罪。被告所犯上開二罪，犯意各別，構成要件互異，應
    予分論併罰。被告曾因竊盜案件，經原審於86年2 月3 日以
    85年度易字第6735號刑事判決判處有期徒刑九月確定，於91
    年10月15日執行完畢，此有臺灣高等法院被告全國前案紀錄
    表一份在卷供參，則被告於5 年內再犯本件有期徒刑以上之
    罪，為累犯，應依刑法第47條之規定，加重其刑。又被告無
    照駕駛汽車，肇事致被害人受傷，就其所犯過失傷害罪部分
    ，應依道路交通管理處罰條例第86條第1 項規定加重其刑。
    被告過失傷害部分同時有二種刑之加重事由，應依刑法第70
    條之規定，遞加之。原審適用道路交通管理處罰條例第86條
    第1項，刑法第284條第1項前段、第185條之4、第47條、第5
    1條第5款，罰金罰鍰提高標準條例第1條前段，爰審酌被告
    明知無駕駛執照不得駕車，竟仍透過他人租車後貿然駕車上
    路行駛，且駕駛態度輕忽，過失難謂輕微，告訴人因本件事
    故受有頭部挫傷及雙手、雙腳之擦傷等傷害，被告犯後復飾
    辭卸責，且迄未賠償告訴人之損害，難認已有悔意等各項情
    狀，就其所犯各罪，分別量處過失傷害人，累犯，處有期徒
    刑肆月；又駕駛動力交通工具肇事，致人受傷而逃逸，累犯
    ，處有期徒刑拾月。應執行有期徒刑壹年。以資懲儆。經核
    認事用法均無不合，量刑亦稱妥適，檢察官上訴意旨認量刑
    太輕，核無理由，應予以駁回。又被告經合法傳喚無正當理
    由故不到庭，爰不待其陳述逕行判決。
據上論斷，應依刑事訴訟法第368條，第371條判決如主文。
本案經檢察官郭弘佑到庭執行職務。
中　　華　　民　　國　　94　　年　　4 　　月　　25　　日
　　　　　　　　　刑事第三庭審判長法　官  楊照男
　　　　　　　　　　　            法　官  王詠寰
  　　　　　　　　　　　　　      法　官  江振義
以上正本證明與原本無異。
過失傷害部分不得上訴。
其他如不服本判決，應於收受送達後十日內向本院提出上訴書狀
，其未敘述上訴之理由者並得於提起上訴後十日內向本院補提理
由書（均須按他造當事人之人數附繕本）。
                                  書記官  邵淑津
中　　華　　民　　國　　94　　年　　4 　　月　　25　　日
附錄：本案論罪科刑法條全文
中華民國刑法第284 條
因過失傷害人者，處六月以下有期徒刑、拘役或五百元以下罰金
；致重傷者，處一年以下有期徒刑、拘役或五百元以下罰金。
從事業務之人，因業務上之過失傷害人者，處一年以下有期徒刑
、拘役或一千元以下罰金；致重傷者，處三年以下有期徒刑、拘
役或二千元以下罰金。
中華民國刑法第185條之4
駕駛動力交通工具肇事，致人死傷而逃逸者，處六月以上五年以
下有期徒刑。
